臺灣高等法院刑事判決　　　　　　　 100年度上訴字第1299號
上　訴　人
即　被　告　陳育民
選任辯護人　法律扶助王福民律師
上列上訴人因強盜等案件，不服臺灣板橋地方法院99年度訴字第
3599號，中華民國100年3月18日第一審判決（起訴案號：臺灣板
橋地方法院檢察署99年度偵字第27807號），提起上訴，本院判
決如下：
    主  文
原判決關於陳育民竊取HOB-576號機車部分及執行刑撤銷。
陳育民竊盜，累犯，處有期徒刑肆月；扣案之鑰匙支，沒收。
其他上訴駁回。
上訴駁回部分與第二項撤銷改判部分，應執行有期徒刑陸年壹月
，扣案之鑰匙支，沒收。
    事  實
一、陳育民前於民國（下同）93年間因違反毒品危害防制條例案
    件，經臺灣板橋地方法院於93年8月31日以93年度訴字第115
    9號刑事判決判處有期徒刑8月，於同年9月21日確定。復因
    竊盜案件，經同前法院於94年2月25日以93年度易字第1320
    號刑事判決判處有期徒刑1年，於94年3月28日確定。上揭2
    罪接續執行，於95年3月14日假釋出監，所餘刑期並付保護
    管束，於95年5月10日保護管束期滿，未經撤銷假釋，其未
    執行之刑，以已執行論（於本件均構成累犯）。詎猶不知警
    惕，而為下列犯行：
  (一)於99年10月11日下午2時許，在臺北縣樹林市（已改為新北
    市樹林區，本案仍援用舊稱）佳園路3段542號前人行道，見
    涂寬義所有之HOB-576號重型機車停放於該處，竟萌為自己
    不法所有之意圖，以其所有之機車鑰匙3支發動電門，竊取
    該重型機車，得手後供己作為代步工具，嗣為巡邏員警黃志
    宏發現其為涉另案竊盜之嫌犯，騎乘該機車似涉竊盜犯嫌，
    且未依規定戴安全帽，欲對之進行盤查，同時通知派出所內
    同仁前來支援，陳育民心虛逃逸，並將上開竊得之重型機車
    騎至臺北縣樹林市○○路○段86巷13號停放，再駕駛其父所
    有，停放於該處之AN-9512號自用小客車離去，復遭隨後趕
    來支援之員警林豐立發現行蹤，並上前追捕，陳育民旋即駕
    駛該自用小客車逃逸。
  (二)於同年月11日下午5時15分許，陳育民行經臺北縣樹林市○
    ○○路與大有路口時，該AN-9512號自用小客車之右前輪突
    然爆胎，陳育民為逃避員警追緝，見袁傑承將2567-YB號自
    用小客車停放於路邊未熄火，車內駕駛座無人，且袁傑承站
    於車輛左側後座車門旁，甫將其幼女袁Ｏ儀（93年出生，真
    實姓名年籍詳卷）抱入車內之際，認有機可趁，竟意圖為自
    己不法之所有，旋趁袁傑承不注意之際，打開車門進入駕駛
    座，搶奪該自用小客車及車內之現金新臺幣（下同）3000
    元得手，於該駕駛座之車門尚未關閉即欲駕車離開，適為袁
    傑承發現，旋即以手拉陳育民之脖子及左肩，試圖阻止其駕
    車離去，詎陳育民為脫免逮捕並防護搶得之2567-YB號自用
    小客車，當場以猛踩車輛油門加速前進之方式而施強暴，使
    袁傑承難以抗拒，遭拖行10餘公尺，致其受有手臂及右腳擦
    傷之傷害。陳育民於開車之際，聽見袁Ｏ儀之哭聲，已明知
    袁傑承之幼女袁Ｏ儀仍於車內，並表示要找父親，有亟欲離
    去之意，詎陳育民另基於剝奪人行動自由之犯意，未讓袁Ｏ
    儀下車，反而繼續駕駛該自用小客車逃離現場，而剝奪袁Ｏ
    儀之行動自由。嗣於日下午6時許，陳育民將前開車輛駛至
    臺北縣鶯歌鎮鎮公所（現改為新北市鶯歌區區公所）附近棄
    置，並取走置於該車內之3000元現金後逃逸，袁０儀始獲釋
    放，袁傑承於失車後，持續撥打渠置於車內之行動電話，迄
    與袁Ｏ儀取得聯絡後，始由袁傑承將之接回。
二、嗣於同年月14日下午4時50分許，陳育民騎乘其於同日上午5
    時許，在臺北縣三峽鎮（已改為新北市三峽區○○○路311-
    3號前方人行道附近，竊得之朱偉誠所管領使用之AMI-730號
    重型機車（此部分未據上訴），行經臺北縣三峽鎮○○街
    139巷1號前時，因形跡可疑，為員警攔檢盤查而悉陳育民竊
    取AMI-730號重型機車犯行，並扣得陳育民所有，供竊取AMI
    -730號重型機車之機車鑰匙3支，並在警方未知悉其竊取
    HOB-576號重型機車犯行前，向警自首竊取HOB-576號重型機
    車犯行，並帶同員警於日下午5時25分許，在臺北縣樹林市
    ○○路○段86巷13號前，尋獲前揭遭竊之HOB-576號重型機車
    ，並接受裁判。
三、案經李莉、袁傑承、朱偉誠訴由臺北縣政府（已改為新北市
    政府）警察局三峽分局移請臺灣板橋地方法院檢察署檢察官
    偵查起訴。
    理  由
壹、程序事項：按被告以外之人於審判外之言詞或書面陳述，除
    法律有規定者外，不得作為證據；被告以外之人於偵查中向
    檢察官所為之陳述，除顯有不可信之情況者外，得為證據；
    又被告以外之人於審判外之陳述，雖不符合同法第159 條之
    1 至第159 條之4 之規定，但經當事人於審判程序同意作為
    證據，法院審酌該言詞陳述或書面陳述作成時之情況，認為
    適當者，亦得為證據。當事人、代理人或辯護人於法院調查
    證據時，知有第159 條第1 項不得為證據之情形，而未於言
    詞辯論終結前聲明異議者，視為有前項之同意。刑事訴訟法
    第159 條第1 項、第159 條之1 第2 項及第159 條之5 均有
    明文規定。經查：證人即告訴人李莉、袁傑承、朱偉誠於警
    詢中之證述，固均為被告以外之人於審判外之陳述，屬傳聞
    證據，惟檢察官、被告及選任辯護人並未爭執證據能力，且
    迄至言詞辯論終結前亦未再聲明異議，本院審酌上開證據資
    料製作時之情況，查無違法不當或證明力明顯過低之瑕疵，
    亦認為以之作為證據應屬適當，是均得為證據。又證人即告
    訴人袁傑承於檢察官偵查中所為之證述，均經依法具結，並
    無證據顯示係受到脅迫、利誘或詐欺之情形，無顯不可信之
    情況存在，被告及其辯護人對其證據力亦不爭執（見原審卷
    第67頁、本院卷第60頁），自亦得為證據，合先敘明。
貳、實體事項
一、訊據被告陳育民固坦承於事實欄一、(一)所載時、地，以其所
    有之鑰匙，竊取車牌號碼HOB-576號號重型機車；以及於事
    實欄一、(二)所示時、地，趁袁傑承所有2567-Y B號自用小客
    車停放該處未熄火之際，進入該車駕駛座開車，在開車當時
    因害怕被追捕遂加速離去，袁傑承因而遭拖行；且伊上車時
    未發現有小孩，直到開車時，聽到後座小孩（指袁Ｏ儀）在
    哭，始知此事；因為後頭有人在追，所以未先放袁Ｏ儀先行
    下車；後將2567-YB號自用小客車棄置在臺北縣鶯歌鎮鎮公
    所前，並將袁Ｏ儀留在車上，並要袁Ｏ儀打電話給袁傑承，
    並取走車上現金3000元後離去等情不諱（見原審卷第103 背
    面、104-105、61背面頁），惟否認有何為脫免逮捕、防護
    贓物而施強暴之行為，辯稱：未與袁傑承拉扯，袁傑承是拉
    到車子的把手云云；選任辯護人則為被告辯以：被告拖行袁
    傑承只是為遂行搶奪行為而非強盜，且被告係乘該自用小客
    車停放路邊未熄火，而乘袁傑承不注意之際開走，被告該行
    為短暫急迫，被告主觀上僅是為求離開現場，無預見有袁Ｏ
    儀在車上，因此被告並無拘禁袁Ｏ儀或妨害其行動或其自由
    之意思等語。惟查：
  (一)竊盜部分：被告陳育民於事實欄一、(一)所載時地，以扣案鑰
    匙竊取HOB-576號重型機車等情，業據其於原審、本院審理
    時坦承不諱，核與被告於警詢、偵查中之供述相符（見偵卷
    第9之1、57、59頁）。又HOB-576號重型機車為涂寬義所有
    ，由其子涂加煌使用，且該等機車失竊後，已由涂寬義之妻
    李莉將該等機車領回等情，亦經證人即告訴人李莉於警詢中
    分別證述明確（見偵卷第15-16頁），復有贓物認領保管單
    、車輛詳細資料報表、臺北縣政府警察局三峽分局搜索扣押
    筆錄（扣押物品目錄表）及查獲現場查獲照片等（見偵卷第
    17頁、18、30-33、39-46頁）在卷可按。被告上開竊盜犯行
    事證明確，應堪認定。
  (二)準強盜部分：
  1.證人袁傑承於偵查中證稱：伊當時開左後車門，將小孩（指
    袁Ｏ儀）抱上車，回頭拿置於地上書包，被告即從對面衝過
    來搶車，因為駕駛座玻璃沒有關，汽車亦未熄火，被告衝向
    駕駛座踩油門要離開，此際駕駛座門尚未關上，伊就衝過去
    拉被告左肩及脖子，被告繼續以右手排檔，拉扯約十幾秒，
    後來被告踩油門，伊整個人就被甩出去，被告沒有關門就踩
    油門；伊有拉被告左手上臂跟脖子；伊有拉到被告的手，後
    來被告踩油門往前開，伊人被往後帶，才會拉到門把；被告
    有拖行伊十幾公尺，因為伊女兒在車上，人一定是不放手等
    情（見偵卷第100-101頁），核與證人林豐立於原審審理時
    結證稱：99年10月11日下午4時許，臺北縣政府警察局樹林
    分局柑園派出所所長黃志宏，於巡邏當時發現被告形跡可疑
    ，以電話通知林豐立等共3名員警支援，黃志宏並向林豐立
    表示，發現幾天前因竊盜機車遭逮捕之嫌犯，在附近疑似偷
    機車，林豐立等人便騎機車，前往臺北縣樹林市○○路與大
    成路口並未尋獲被告，惟在該處發現被告前所駕駛之紅色豐
    田牌汽車，林豐立便在該處等待，之後發現被告開車離開，
    林豐立便騎車追捕，被告開車往臺北縣樹林市○○路方向，
    在學府路上，被告所駕車輛爆胎，就下車逃逸，往桃子腳路
    方向跑過去，後來有輛車停在桃子腳路上，車主當時站在車
    旁與他人聊天，被告衝過去打開駕駛座車門，進入駕駛座，
    車主發現就趕快衝上去與被告拉扯，這時車門尚未關上，被
    告就推開車主，車主拍門，要被告開門，被告就將車子開走
    ；車主有用手拉住被告的手在拉扯；伊有看到車主手腳好像
    有挫傷等語（見原審卷第100-101頁），就被告打開車門進
    入汽車駕駛座搶奪自用小客車後，被告曾與車主袁傑承發生
    拉扯，以及事後車主袁傑承手腳受傷等情，均與袁傑承證述
    之情節相吻合，益徵證人即告訴人袁傑承於偵查中證述情節
    確與事實相符，而值採信。是被告辯稱：未與袁傑承拉扯，
    袁傑承是拉到車子的門把云云，顯係事後卸責之詞，不足採
    信。
  2.查被告搶車當時，證人林豐立正站在附近污水處理廠地勢較
    高處，該車停放處較低，可以清楚看見被告進入該車駕駛座
    ，及被告與車主拉扯過程等情，亦據證人林豐立於原審審理
    時證述明確，並有證人林豐立所繪製現場圖1紙在卷可按（
    見原審卷第102頁背面、第108頁），與常情從高處俯視時，
    視線可及車輛兩側之情形相合，值得採信，是被告辯稱：伊
    從副駕駛座繞過該車車頭進入駕駛座，員警（指證人林豐立
    ）係從車輛右側副駕駛座過來，應該看不到伊搶車過程云云
    ，係主觀臆測之詞，不足採信，附此指明。
  3.再者，證人林豐立所證述，於99年10月11日下午追緝被告過
    程，亦與被告於警詢中供述：伊於99年10月11日竊取HOB-57
    6號重型機車時，有被警察發現，警察追伊，伊就將該機車
    停放在臺北縣樹林市○○路○段86巷13號旁停放，走路回去
    開伊的自小客車時，警方靠近盤查，伊就開自小客車離開，
    員警追至臺北縣樹林市○○○路時該車爆胎，伊下車逃跑，
    看到一部黑色休旅車，情急之下直接從駕駛座進入將車開走
    等情（見偵卷第9-1頁）大致相合，亦徵證人林豐立上揭證
    述應為可採。又袁傑承已經捉住被告或車門，被告因害怕被
    追捕而加速離去等情，亦經被告於原審審理時所供明（見原
    審卷第104頁背面），故被告於搶奪該自用小客車得手後，
    明知車主袁傑承仍拉扯其身體，且正為員警追緝中又再為搶
    奪汽車之行為，必將遭員警追緝逮捕，而為脫免員警逮捕以
    及防護所搶奪之自小客車，而以開車拖行車主袁傑承方式，
    當場對袁傑承施以強暴等情，亦可認定，是選任辯護人以：
    被告拖行袁傑承只是為遂行搶奪行為而非強盜云云置辯，亦
    非可採。
  4.綜上，被告為逃避員警追緝，見袁傑承將自用小客車停放於
    路邊未熄火，趁袁傑承不注意之際，打開車門進入駕駛座，
    搶奪該自用小客車（包含車內之現金3,000元）得手，於該
    駕駛座之車門尚未關閉即欲駕車離開，適為袁傑承發現，旋
    即以手緊拉陳育民之脖子及左肩，試圖阻止其駕車離去，詎
    陳育民為脫免逮捕、防護竊得車牌號碼2567-YB號自用小客
    車等贓物，當場以猛踩車輛油門之方式加速前進，使袁傑承
    難以抗拒，強行將袁傑承拖行10餘公尺，致其受有手臂及右
    腳擦傷之傷害等情，應可認定。
  (三)妨害自由部分：被告趁袁傑承未注意之際，進入該車駕駛座
    駕車離去時，袁傑承已將女兒袁Ｏ儀抱上車，直至當晚6時
    許，袁Ｏ儀接獲袁傑承之電話，袁傑承得知袁Ｏ儀及該輛停
    放在臺北縣鶯歌鎮鎮公所前，袁傑承方接回袁Ｏ儀等情，亦
    經證人袁傑承於警詢中證述明確（見偵卷第11頁背面），亦
    與被告於原審審理時所供：伊一開車，就聽到後座小孩在哭
    ，因為後面有人在追，所以未放袁Ｏ儀下車，伊想再遠一點
    再叫袁Ｏ儀打電話，後來伊將該自用小客車棄置在（改制前
    ）臺北縣鶯歌鎮鎮公所前，並將袁Ｏ儀留在車上，伊叫袁Ｏ
    儀打電話給其父；伊是在上車後開走車時才發現後座有小女
    孩（指袁Ｏ儀），但是伊發現後仍繼續將車開走；伊將該車
    開走時，小女孩一直在哭，說要找爸爸，伊跟小女孩說等一
    下就載她去找爸爸等情互核相符（見原審卷第104背面、105
    、61背面頁、偵卷第58頁）。是被告於搶奪該車得手後，欲
    將該車駛離當時已發現車上載有袁Ｏ儀，且袁Ｏ儀哭泣表示
    要找父親，已足表明其欲離去之意思，惟被告因擔心後有員
    警追緝而未讓袁Ｏ儀下車，此時被告主觀上已有妨害袁Ｏ儀
    自由之認識及欲意，客觀上亦以繼續駕車不讓袁Ｏ儀離去之
    非法方式，剝奪袁Ｏ儀行動自由，均堪認定。選任辯護人以
    ：被告主觀上僅是為求離開現場，無預見有袁Ｏ儀在車上，
    因此被告並無拘禁袁Ｏ儀或妨害其行動或其自由之意思等語
    置辯，亦非可採。
二、被告於本院審理時再辯稱：伊搶奪行為完成後，被害車主才
    拉扯上車前Ａ柱拉環，伊左肩及脖子並無傷痕，被害人所言
    拉扯伊左肩及脖子不實云云。其辯護人於本院審理時，再為
    被告辯稱：依被害人袁傑承於警、偵訊之證述可知，其傷勢
    是在被告強行開車時所造成，而非被告在搶奪車輛過程中，
    有對其施強脅方式。被害人亦證稱，與被告拉扯中，未受被
    告毆打，是被告拖行被害人，係因搶奪行為仍在進行中而非
    已完成，被告行為尚不該當於強盜行為。再被告係緊急開車
    要離開現場，根本未見到有小孩在車上，主觀上並無妨害袁
    ０儀自由之意，至多僅係妨害其下車之權利云云。惟查：
  (一)按搶奪罪既遂與未遂之區別，應以所搶奪之物已否移入自己
    實力支配之下為標準，若已將他人財物移歸自己所持，即應
    成立搶奪既遂罪。而被告於事實欄所載時地，趁告訴人袁傑
    承所有之2567-YB號自用小客車引擎發動未熄火，且未注意
    之際，打開駕駛座車門，進入駕駛座啟動該車，業已認定如
    上，此時袁傑承所持有之車輛，顯已置於被告實力支配下，
    此時被告之搶奪行為已經完成，不因告訴人袁傑承嗣後發現
    ，進而跑至該車駕駛座拉扯被告，阻止被告離去而有異。是
    其辯護人為被告辯稱，被害人與被告尚在拉扯中，搶奪行為
    行為尚未完成云云，自非可採。再證人袁傑承與被告有發生
    拉扯等情，業據袁傑承於警、偵詢中證述在卷，核與目擊證
    人林豐立所證相符，已如前述，足證證人袁傑承與被告確有
    發生拉扯，惟依當時情形，被告已進入駕駛座，袁傑承在車
    外，囿於拉扯位置、空間有限，縱有拉扯行為，亦未必成傷
    ，是被告辯稱伊左肩及脖子無傷，足證未與告訴人拉扯云云
    ，尚無可採。
  (二)次按刑法第329條準強盜罪之規定，將竊盜或搶奪之行為人
    為防護贓物、脫免逮捕或湮滅罪證而當場施強暴、脅迫之行
    為，視為施強暴、脅迫使人難以抗拒而取走財物之強盜行為
    ，乃因準強盜罪之取財行為與施強暴、脅迫行為之因果順序
    ，雖與強盜罪相反，卻有時空之緊密連接關係，以致竊盜或
    搶奪故意與施強暴、脅迫之故意，並非截然可分，而得以視
    為一複合之單一故意，亦即可認為此等行為人之主觀不法與
    強盜行為人之主觀不法幾無差異；復因取財行為與強暴、脅
    迫行為之因果順序縱使倒置，客觀上對於被害人或第三人所
    造成財產法益與人身法益之損害卻無二致，而具有得予以相
    同評價之客觀不法，故擬制為強盜行為之準強盜罪構成要件
    行為，雖未如刑法第328條強盜罪之規定，將實施強暴、脅
    迫所導致被害人或第三人不能抗拒之要件予以明文規定，惟
    必於竊盜或搶奪之際，當場實行之強暴、脅迫行為，已達使
    人難以抗拒之程度，其行為之客觀不法，方與強盜行為之客
    觀不法相當，而得與強盜罪同其法定刑（司法院釋字第630
    號解釋、最高法院97年度臺上字第1427號判決意旨參照）。
    本案被告搶奪自小客車得手後，因脫免逮捕、防護贓物，而
    以自用小客車拖行證人袁傑承，對之施以強暴行為，已達袁
    傑承難以抵抗之程度甚明。是辯護人為被告辯稱，被告拖行
    被害人是搶奪行為之一部分，且未至強盜行為云云，亦非可
    採。
  (三)被告於搶奪該車得手後，已知車上有袁Ｏ儀，其主觀上有妨
    害袁Ｏ儀自由之意思，客觀上亦有剝奪袁Ｏ儀行動自由之行
    為，已如前述，辯護人再以陳詞置辯，自無足採。次查，刑
    法302條之妨害自由罪，既係以私行拘禁為其非法剝奪人行
    動由由之例示，則本罪在性質上，其行為自須持續相當之時
    間，始足當之，倘其目的在使人行無義務之事，僅有瞬間之
    拘束，則屬同法第304條之範疇，不構上開剝奪行動自由罪
    。最高法院著有75年度台上字第6857號判決意旨可參。本件
    被告於99年10月11日下午5時15分許，為奪搶袁傑承車輛之
    行為，同日下午6時許，袁０儀始獲釋放，期間繼續駕車不
    讓袁Ｏ儀離去，袁Ｏ儀行動自由受剝奪之時間達半小時以上
    ，並非瞬間受拘束，按諸上開最高法院判決意旨，被告之行
    為非僅該當於強制罪，是辯護人為被告辯稱，所為至多僅係
    妨害其下車之權利云云，亦無可採。
三、綜上所述，被告所辯各節均無可採，本案事證已臻明確，被
    告犯行堪以認定，應予依法論科。
四、論罪科刑：
  (一)核被告所為，上揭事實欄一、(一)所示，係犯刑法第320條第1
    項之竊盜罪。證人黃志宏即佳園派出所所長，於本院審理時
    到庭證稱：99 年4月11日下午4點多，我一人開巡邏車在樹
    林區○○路時，發現被告駕駛紅色AN-9512自小客車，接近
    佳園路三段與大成路口旁邊的停車格（停車格是在大成路上
    ），被告就走下車，我巡邏車就停在旁邊，看被告到底要做
    什麼，後來被告走進去佳園路右轉進去，一下子就看被告騎
    乘HOB-576號重機車未戴安全帽，往佳園路樹林方向過去，
    我跟在後面要攔截被告，被告就不停車在那繞圓圈並逃逸，
    因為被告在這之前有偷機車的紀錄，我們研判他有可能偷機
    車，所以我電告其他員警前來支援。當時欲行攔截被告，是
    因為被告以前有竊盜案，我有懷疑被告竊取上開機車，且被
    告未戴安全帽有違規行為。案發是在16時許，我有請值班台
    查詢，當時該車輛尚未報失竊。我從頭到尾沒有說過該車是
    贓車等語（見本院卷第77-78頁）。顯見證人見被告騎駛上
    開機車時，尚未查悉被告之竊取該車犯行，再參以被告於99
    年10月15日為警查獲時，警詢以「你除了竊取AMI-730號機
    車以外，是否有竊取其他車輛？」，被告答以：「還有一台
    ，忘記車號，…好像是576，但我主動帶警方起獲」等情，
    有警詢筆錄在卷可稽（見偵卷第9-1頁）。益證被告係於偵
    查機關尚未查悉其竊取HOB-576號重機車犯行前，即自行供
    出上開竊行，並接受裁判合於自首要件，並帶警起出上開機
    車，使被害人得以尋得失車，就竊取該車部分，自得依刑法
    第62條前段，減輕其刑。
  (二)核被告所為，上揭事實欄一、(二)所示犯行，係犯刑法第329
    條、第328條第1項之準強盜罪及刑法第302條第1項以非法之
    方法剝奪人之行動自由罪。又告訴人有手臂與右腳2處擦傷
    之傷害，係被告實施準強盜罪之強暴行為之當然結果，應包
    括於準強盜行為內，不另論罪。此部分告訴人已於警詢時申
    訴受傷情形，並表示對被告提出告訴（見偵卷第11頁背面、
    12頁），被告傷害犯行部分，因認已提出告訴，起訴書記載
    未據告訴，容有誤會，附此指明。查袁Ｏ儀為93年出生等情
    ，業經告訴人袁傑承於警詢中證述明確（見偵卷第11背面頁
    ），是被告對之為本案剝奪行動自由犯行時未滿7歲，而被
    告於警詢中亦指稱袁Ｏ儀為「小女孩」（見偵卷第9之1頁背
    面），足認被告已知袁Ｏ儀係未滿12歲之兒童。被告為成年
    人，其故意對於未滿12歲之袁Ｏ儀犯剝奪行動自由罪，此部
    分應依兒童及少年福利法第70條第1項前段之規定，加重其
    刑。
  (三)查被告有事實欄所載之犯罪科刑及執行情形，有本院被告前
    案紀錄表1件在卷可稽，其於有期徒刑執行完畢後，5 年內
    故意再犯本案有期徒刑以上之各罪，均為累犯，均應依刑法
    第47條第1項之規定，加重其刑，就被告所犯妨害自由犯行
    部分，遞加重其刑。就被告所犯竊盜犯行，則先加後減之。
    被告所犯上開竊盜、準強盜及妨害自由各罪間，犯意各別、
    行為互殊，應予分論併罰。
五、原審就被告準強盜、妨害自由部分，因適用刑法第329條、
    第328條第1項、第302條第1項，兒童及少年福利法第70條第
    1項前段，審酌被告為避員警追緝，而搶奪告訴人袁傑承之
    車輛並取走車上現金3000元，又為脫免逮捕、防護贓物，對
    告訴人袁傑承施以強暴行為，並剝奪兒童袁Ｏ儀之行動自由
    ，致被害人身心受創，嚴重危害社會治安，且被告素行非佳
    ，惟事後坦承部分犯行，已見悔意等一切情狀，分別就準強
    盜、妨害自由部分，量處有期徒刑5年4月、7月，經核認事
    用法均無違誤，量刑亦稱妥適。被告就此部分上訴，仍執陳
    詞否認犯罪，為無理由，應予駁回。
六、原審就被告竊取HOB-576號重機車部分，予以論罪科刑，固
    非無見，惟原審認被告就上開犯行無自首減刑之適用，尚有
    誤解，被告上訴主張就上開犯行有自首，為有理由，應由本
    院將原判決此部分，連同定執行刑一併撤銷改判。爰審酌被
    告正值壯年，不思以正途賺取金錢，竊取他人機車，犯後坦
    承犯行，且帶警起出贓車及其素行非佳、智識程度、生活狀
    況等一切情狀，量處如主文第二項所示之刑，並與其上訴駁
    回部分定應執行之刑。至扣案鑰匙3支為被告所有，並用以
    供本案竊行所用，業經被告供述明確（見原審卷第103背面
    頁），爰依刑法第38條第1項第2款規定，宣告沒收。
據上論斷，應依刑事訴訟法第369條第1項前段、第364條、第368
條、第299條第1項前段，刑法第320條第1項、第47條第1項、第
62條前段、第51條第5款、第38條第1項第2款，刑法施行法第1條
之1第1項、第2項前段，判決如主文。
本案經檢察官劉斐玲到庭執行職務。
中　　華　　民　　國　 100　　年　　7 　　月　　12　　日
            刑事第十六庭審判長法  官  陳晴教
                              法  官  吳啟民
                              法  官  王敏慧
以上正本證明與原本無異。
如不服本判決，應於收受送達後10日內向本院提出上訴書狀，其
未敘述上訴之理由者並得於提起上訴後10日內向本院補提理由書
（均須按他造當事人之人數附繕本）「切勿逕送上級法院」。
竊盜罪部分不得上訴。
                               書記官  蕭詩穎
中　　華　　民　　國　 100　　年　　7 　　月　　12　　日
附錄本案論罪科刑法條全文
中華民國刑法第320條：
意圖為自己或第三人不法之所有，而竊取他人之動產者，為竊盜
罪，處5 年以下有期徒刑、拘役或5 百元以下罰金。
意圖為自己或第三人不法之利益，而竊佔他人之不動產者，依前
項之規定處斷。
前二項之未遂犯罰之。
中華民國刑法第329條：
竊盜或搶奪，因防護贓物、脫免逮捕或湮滅罪證，而當場施以強
暴脅迫者，以強盜論。
中華民國刑法第328條：
意圖為自己或第三人不法之所有，以強暴、脅迫、藥劑、催眠術
或他法，至使不能抗拒，而取他人之物或使其交付者，為強盜罪
，處5 年以上有期徒刑。
以前項方法得財產上不法之利益或使第三人得之者，亦同。
犯強盜罪因而致人於死者，處死刑、無期徒刑或10年以上有期徒
刑；致重傷者，處無期徒刑或7 年以上有期徒刑。
第1 項及第2 項之未遂犯罰之。
預備犯強盜罪者，處1 年以下有期徒刑、拘役或3 千元以下罰金
。
中華民國刑法第302條
私行拘禁或以其他非法方法，剝奪人之行動自由者，處5 年以下
有期徒刑、拘役或3 百元以下罰金。
因而致人於死者，處無期徒刑或7 年以上有期徒刑，致重傷者，
處3 年以上10年以下有期徒刑。
第 1 項之未遂犯罰之。
